臺灣板橋地方法院刑事判決　　　　　　　100年度易字第908號
公　訴　人　臺灣板橋地方法院檢察署檢察官
被　　　告　鄒順竹
上列被告因家暴恐嚇案件，經檢察官提起公訴（100 年度偵字第
568 號），本院裁定改依簡式審判程序，判決如下：
    主  文
鄒順竹犯恐嚇危害安全罪，累犯，處拘役拾日，如易科罰金，以
新臺幣壹仟元折算壹日，扣案之折疊刀壹把沒收。
    事  實
一、鄒順竹前因違反安全駕駛致交通危險案件，於民國96年間經
    臺灣士林地方法院以95年度交簡字第293 號判決判處有期徒
    刑4 月確定，嗣經同法院裁定減刑為有期徒刑2 月，於97年
    3 月6 日縮刑期滿，執行完畢。詎仍不知悔改，其與鄒弘銘
    為兄弟，2 人具有家庭暴力防治法第3 條第4 款之家庭成員
    關係。鄒順竹於99年12月6 日22時許，在臺北縣永和市（現
    已改制為新北市永和區○○○路67巷旁某牛排館內，與鄒弘
    銘因其母親遺產分配事宜發生爭吵，先基於恐嚇之犯意，從
    身上取出其預購之折疊刀，並以閩南語「如果你在假鬼假怪
    ，就要捅兩刀給你死」等言語恫嚇鄒弘銘，以此加害生命、
    身體之事恐嚇鄒弘銘，致鄒弘銘心生畏懼，並生危害於安全
    。嗣經在場民眾報警處理後，扣得鄒順竹所有之前開折疊刀
    1 把，而查悉上情。
二、案經告訴人鄒弘銘訴由台北縣政府警察局（現已改制為新北
    市政府警察局）永和分局移送臺灣板橋地方法院檢察署檢察
    官偵查起訴。
    理  由
一、查被告鄒順竹所犯並非死刑、無期徒刑、最輕本刑為3 年以
    上有期徒刑之罪或高等法院管轄第一審案件，而其於準備程
    序進行中，被告先就被訴事實為有罪之陳述，經法官告知簡
    式審判程序之旨，並聽取公訴人及被告之意見後，本院認適
    宜改依簡式審判程序進行，爰依刑事訴訟法第273 條之1 第
    1 項規定，裁定進行簡式審判程序，合先敘明。
二、上揭事實，業據被告於偵查及本院審理中供認不諱，核與證
    人即告訴人鄒弘銘於警詢及本院準備程序中陳述之情節大致
    相符，並有折疊刀1 把扣案可資佐證，足認被告之自白核與
    事實相符，本案事證明確，被告之恐嚇犯行洵堪認定。
三、論罪科刑及沒收：
  (一)按刑法之恐嚇罪，所稱係以加害生命、身體、自由、名譽、
    財產之事，恐嚇他人者，係指以使人生畏怖之心為目的，而
    通知將加害之旨於被害人而言，最高法院52年臺上字第751
    號著有判例可資參照。又恐嚇罪成立並不以行為人真有加害
    之意為必要，而被害人是否心生畏懼，亦應本於社會客觀經
    驗法則以為判斷基準。查被告於上開時、地，手持折疊刀並
    以前開言語向告訴人鄒弘銘為恫嚇之行為，衡之社會一般常
    情觀之，與人爭執時手持折疊刀顯有隱諭將可任意傷害他人
    之意味，故被告自難認並非出於恐嚇之犯意為之，且此舉客
    觀上已足使一般人聞之而感到畏懼，況告訴人鄒弘銘亦表示
    因此而感到害怕、恐懼，且被告業於審判中坦承犯行，堪認
    被告確有恐嚇告訴人之犯意，並使人心生畏懼，而致生危害
    於安全甚明。又被告與告訴人為兄弟關係，業據其等於警詢
    中陳明，是其等二人屬家庭暴力防治法第3 條第4 款所定之
    家庭成員，故核被告所為係犯刑法第305 條之恐嚇罪，且屬
    於對家庭成員間實施精神不法侵害之行為，自該當家庭暴力
    防治法所稱之家庭暴力罪，惟因家庭暴力防治法對於家庭暴
    力罪並無科處刑罰之規定，是以僅依刑法恐嚇罪予以論罪科
    刑即可。又被告有事實欄所載之罪刑宣告及執行紀錄，於97
    年3 月6 日縮刑期滿執行完畢，有臺灣高等法院被告前案紀
    錄表1 份在卷可稽，其於有期徒刑之刑之執行完畢後，5 年
    內故意再犯本件有期徒刑以上之罪，為累犯，爰依刑法第47
    條第1 項之規定，加重其刑。
  (二)爰審酌被告不思以理性方式解決口角紛爭，竟手持折疊刀出
    言恐嚇告訴人，造成告訴人心生畏懼，行為實有非當，且曾
    有前述之前科紀錄，素行不良，竟不思悔改，再犯本件之罪
    ，惟念及被告犯後於本院審理中已坦承犯行，又告訴人於本
    院準備程序中已當庭陳明願意原諒被告，不願繼續追究等語
    （見本院卷第28頁背面），堪認被告犯後已有悔悟之意，兼
    衡被告犯罪之動機、手段、智識程度，及被告為輕度精神障
    礙之人，有其提出診斷證明書、身心障礙手冊及重大傷病卡
    影本各1 份附卷可參（見100 年度偵字第568 號偵查卷宗第
    62頁）等一切情狀，量處如主文所示之刑，另參酌被告教育
    程度為高中畢業、家境勉持、目前無業等情（見警詢調查筆
    錄當事人欄），諭知如主文所示易科罰金之折算標準，以資
    懲儆。至扣案被告持以恐嚇告訴人之折疊刀1 把，屬其所有
    ，業據其於本院審理中所供明（見本院卷第31頁背面），爰
    併予宣告沒收，附此敘明。
據上論斷，應依刑事訴訟法第273 條之1 第1 項、第299 條第1
項前段，刑法第305 條、第47條第1 項、第41條第1 項前段、第
38條第1 項第2 款，刑法施行法第1 條之1 第1 項、第2 項前段
，判決如主文。
本案經檢察官吳孟竹到庭執行職務。
中    華    民    國  100     年    4     月    22    日
                  刑事第九庭    法  官  鄭凱文
以上正本證明與原本無異。
如不服本判決應於收受本判決後10日內向本院提出上訴書狀，並
應敘述具體理由。其未敘述上訴理由者，應於上訴期間屆滿後20
日內補提理由書狀於本院 (均須按他造當事人之人數附繕本)「
切勿逕送上級法院」。
                                書記官  陳筱惠
中    華    民    國   100    年    4     月    22    日
本案論罪科刑法條：
中華民國刑法第305條（恐嚇危害安全罪）
以加害生命、身體、自由、名譽、財產之事，恐嚇他人致生危害
於安全者，處2 年以下有期徒刑、拘役或3 百元以下罰金。